臺灣臺北地方法院刑事判決　　　　　　 100年度易字第2140號
公　訴　人　臺灣臺北地方法院檢察署檢察官
被　　　告　陳冠霖
上列被告因賭博案件，經檢察官聲請以簡易判決處刑（100年度
偵字第4385號），本院認不宜以簡易判決處刑，改依通常程序審
理，判決如下：
    主    文
陳冠霖無罪。
    理    由
一、公訴意旨略以：被告陳冠霖基於意圖營利之犯意，於民國一
    百年二月某日起，經營香港地下六合彩及今彩五三九號賭博
    ，前者以香港所發行開獎之六合彩中獎號碼為依據，於香港
    六合彩開獎日星期二、四、六日所開出之號碼供賭客下注賭
    博，簽賭號碼共四十九支，每次號碼開牌六支、每簽賭一注
    新臺幣（下同）八十元之價格，簽賭時可下注「二星」（即
    二支號碼為一組，開碼中獎賭客可得五千六百元）、「三星
    」（即三支號碼為一組，開碼中獎賭客可得五萬六千元）。
    後者以當期臺灣彩券公司所開出之五三九彩券號碼為依據，
    每簽賭一注八十元之價格，簽賭時可下注「二星」（即二支
    號碼為一組，開碼中獎賭客可得五千元）、「三星」（即三
    支號碼為一組，開碼中獎賭客可得五萬元），如無中獎，則
    下注之賭金歸被告所有等賭博方式，與不特定之賭客對賭。
    嗣於一百年二月十日下午八時三分，為警據報前往新北市○
    ○區○○街七六號搜索，當場查獲被告傳真六合彩今日簽單
    一張、今彩五三九今日簽單一張及傳真收據一張等物。因認
    被告涉有刑法第二百六十八條之意圖營利聚眾賭博罪嫌云云
    。
二、按「犯罪事實應依證據認定之，無證據不得認定犯罪事實。
    」、「不能證明被告犯罪者．．．應諭知無罪之判決。」刑
    事訴訟法第一百五十四條第二項、第三百零一條第一項分別
    定有明文。次按認定不利於被告之事實，須依積極證據，苟
    積極證據不足為不利於被告事實之認定時，即應為有利於被
    告之認定，更不必有何有利之證據。認定犯罪事實所憑之證
    據，雖不以直接證據為限，間接證據亦包括在內；然而無論
    直接或間接證據，其為訴訟上之證明，須於通常一般之人均
    不致有所懷疑，而得確信其為真實之程度者，始得據為有罪
    之認定。倘其證明尚未能達到此一程度，而有合理之懷疑存
    在時，致使無從形成有罪之確信，根據「罪證有疑，利於被
    告」之證據法則，即不得遽為不利被告之認定。最高法院亦
    分別著有三十年上字第八一六號判例、七十六年臺上字第四
    九八六號判例、九十四年度臺上字第五五○九號判決意旨可
    資參照。
三、公訴人認被告涉有上開犯嫌，主要係以：本案扣得之簽注單
    是依據香港六合彩及臺灣彩券今彩五三九所下注之簽注總清
    單，從簽單的內容可以顯示，不同組的號碼間要下注的簽注
    方式不同，且記載的方式顯然為專門的賭博用語，絕非是被
    告自行簽注所使用，且非第一次下注者所能夠使用之用語，
    此外，被告前後供述反覆，所辯的內容也不合理。又若為第
    一次下注者，收單的組頭不可能在沒有收取任何賭金的情況
    之下，即接受下單，一般情況能夠採每星期結帳一次，或每
    月結帳一次的賭客，必為長期賭博的賭客，組頭才可能接受
    先收單再清算賭金的方式。證人即查獲本案警員李宗佑、陳
    運融（下逕稱其名）證稱查獲的情資來源係有參與佛具店的
    內部人之一，且依據檢舉人提供的辨識方式才查獲被告。被
    告縱非經營之組頭，其收集賭客之下注清單，再向上游組頭
    轉單的角色，也屬於經營賭博的共同正犯等語資為論據。
四、訊據被告堅詞否認有公訴人所指犯行，辯稱：伊是自己簽注
    賭博，但因為乃第一次簽注，所以請人家幫忙寫。因為伊認
    識簽注站的人，平常借款也都有按時還錢，故可先簽注，之
    後再結算。伊承認在公共場所賭博，但真的不是組頭等語。
    經查：
  (一)李宗佑證稱：「（問：如何查獲本件被告涉嫌犯罪？）答：
    有民眾檢舉永安街三八號（下稱案發地點）是一間類似香燭
    店的宮廟，那裡外面有一個泡茶地方，常常有人在那裡聚集
    簽賭。我們查獲當天六點去的，車子停在案發地點對面觀察
    ，檢舉人說他們收完牌後會去隔壁超商傳真，只要有人騎乘
    機車走了，我們就去查看他們去哪裡，如果是去超商我們就
    跟進去看，那天我們看到在庭被告從案發地點騎乘機車離開
    ，到距離四百公尺的超商內，我就跟進去，看到被告跟店員
    說要傳真，我從旁看到被告手上是六合彩的簽注單，我們就
    上前表明身分，然後詢問被告是要傳真給誰，被告在現場好
    像就是一副不太理我們的樣子，被告說是別人要他傳真的，
    我就要他帶我們回案發地點去查，到底是誰要他傳真，但被
    告在案發地點徘徊兩、三次，要他指認，被告跟我們說看不
    清楚，我們要被告下車帶我們去找所謂請他傳真的人，被告
    一下車故意就喊很大聲，問說到底是什麼人要他傳真，被告
    喊之後，現場的人好像有一點受到驚動，你看我我看你的，
    我們帶被告進去案發地點裡面，出來很多在外面的人就走了
    。」、「（問：你們停車在案發地點觀察時，有沒有注意到
    被告的舉動？）答：沒有，我們只注意騎車去超商的人。」
    、「……。現場因為外面跟裡面有十幾個人，沒有辦法看出
    來誰是組頭。」（本院卷第二八頁背面、第二九頁參照）。
  (二)陳運融證稱：「（問：當初為何去查緝被告涉嫌的案件？）
    答：有人跟我們檢舉永安街這個地點可以簽注六合彩，檢舉
    人跟我們大家說，在禮拜四、六收牌的日子，到案發地點等
    ，就可以看出誰在收牌。當天我們同事七個人左右過去，有
    我、李宗祐、陳宏然、莊鈞吉四人在車上，另外三人機動的
    ，蔡文展、陳願吉、汪盛東三人是騎乘機車在旁。檢舉人跟
    我們說裡面沒有傳真機，組頭或是有人會拿去超商傳真，叫
    我們去注意傳真的人，會有六合彩的簽單，案發地點出出入
    入的人很多，我們請機動組的人去查看出去的人有無去超商
    ，如果是的話，他們就會去盤查。我們在那裡等一下，後來
    看到在庭被告從案發地點出來騎乘機車到超商，我們就開車
    從後跟上，李宗祐假裝去超商要買飲料，我是在外面看。」
    、「在現場我們就有問，被告跟我們說那東西不是他的，他
    知道那是簽注單，但東西不是他，是人家要他幫忙傳真的，
    ……」、「（問：你們在案發地點對面的觀察期間，有沒有
    注意到聚集在案發地點的群眾有人類似組頭或其餘領導之人
    ？）答：……從外面看不到裡面的狀況。」、「（問：你們
    在案發地點對面觀察期間，有無注意到被告在做什麼？）答
    ：我沒有注意到。」（本院卷第三○至三一頁參照）。
  (三)綜合前開二證人所言，足證由檢舉線報、現場查獲情狀，均
    只能證明案發現場有人聚眾賭博，離開案發地點前往便利商
    店傳真者，即為參與賭博者。但現場出入份子眾多，警員又
    只注意離開現場前往便利商店者，故無法、未及注意案發現
    場何人疑似領導者或組頭。而無法進一步證明被告究竟只是
    單純賭客，或意圖營利提供場所、聚眾賭博之人。而扣案簽
    注單等物，也只能證明被告親自向意圖營利提供場所、聚眾
    賭博者下注，且傳真之簽注單若兼有其他賭客所下之注，也
    須進一步證明被告乃與意圖營利提供場所、聚眾賭博之人共
    同基於犯意聯絡而為，還是單純代其他賭客跑腿（幫助在公
    共場所賭博財物）。縱使被告嫻熟本案賭博方式，也非第一
    次下注，亦與被告是否為組頭無關。固然被告所辯前後不一
    ，且其行為確實疑似為收集賭客下注清單，再向上游組頭轉
    單。但被告所辯之情節，依經驗法則亦非不可能存在。換言
    之，以現有之積極證據於訴訟上證明之程度，於通常一般之
    人仍有所懷疑，而未能確信被告果有公訴人所指犯行，致本
    院無從形成有罪之確信，無論被告所辯是否可採，僅能根據
    「罪證有疑，利於被告」之證據法則，不待有何有利被告之
    證據，逕為有利被告之認定。至於被告自白於公共場所賭博
    財物方面，因與本案起訴之基本社會事實並非同一，蒞庭檢
    察官亦未於言詞辯論終結前更正起訴事實並予論告，是無法
    變更起訴法條審理，此部分僅能由檢察官依法另行偵辦，附
    此敘明。
四、綜上所述，公訴人所舉之證據與所指出之證明方法尚未足使
    本院確信被告犯罪。此外，於本院應依職權調查證據之範圍
    內，又查無其他積極證據足證被告有何公訴人所指犯行。揆
    諸前開說明，依「罪證有疑，利於被告」之法則，應不待有
    何有利被告之證據，逕為有利被告之認定。是以，不能證明
    被告犯罪，應為被告無罪之諭知。
據上論斷，應依刑事訴訟法第四百五十二條、第二百八十四條之
一、第三百零一條第一項，判決如主文。
本案經檢察官曹哲寧到庭執行職務。
中    華    民    國    100    年    9     月    30   日
                  刑事第一庭      法  官  姚念慈
以上正本證明與原本無異。
如不服本判決，應於判決送達後十日內，檢具繕本向本院提出上
訴狀上訴於臺灣高等法院。
                                  書記官  劉芸珊
中    華    民    國    100    年    9     月    30   日